【裁判字號】    91,易,4411
【裁判日期】    920305
【裁判案由】    妨害公務
【裁判全文】
臺灣高雄地方法院刑事判決                        九十一年度易字第四四一一號
    公  訴  人  臺灣高雄地方法院檢察署檢察官
    被      告  丁○○
右被告因妨害公務等案件，經檢察官提起公訴（九十一年度偵字第一二六四四號），
本院判決如左：
    主  文
丁○○於公務員依法執行職務時，當場侮辱，處拘役拾日，如易科罰金，以佰元
折算壹日；又對於公務員依法執行職務時，施強暴，處拘役伍拾日，如易科罰金，以
佰元折算壹日。應執行拘役柒拾日，如易科罰金，以佰元折算壹日。
    事  實
一、丁○○於民國九十一年六月八日十三時許，在其位於高雄縣岡山鎮○○路一六○
    巷三十號住處，因吸煙不慎引燃報紙，其姪楊耀鈞乃以泡沫滅火器滅火，嗣丁○○之父丙○○返家，見屋內滿是泡沫乾粉，疑丁○○向其母楊歐美雲索錢未果放
    火，乃報警處理（公共危險罪部分，業據不起訴處分）。迨於同日十四時二十五
    分許，高雄縣警察局岡山分局前峰派出所著制服之警員甲○○、乙○○據報前往
    丁○○上開住處處理，未遇其人，乃改往丁○○之妹位於高雄縣岡山鎮○○路五
    七號住處，警員甲○○、乙○○為調查犯罪嫌疑人犯罪情形及蒐集證據之必要，
    正予以口頭通知丁○○協同前往前峰派出所詢問，依法執行職務時，丁○○竟基
    於侮辱公務員之犯意，以「幹你娘」等穢語，當場侮辱甲○○、乙○○，旋即起
    身，另行基於妨害公務之犯意，企圖拿取乙○○之配槍自殺，而動手碰觸及該槍
    ，乙○○立予制止，丁○○仍出手與乙○○拉扯，而與乙○○、甲○○發生扭打
    （未成傷），以此強暴方式妨害甲○○、乙○○執行職務，終經甲○○、乙○○
    合力制伏後，帶回警局處理。
二、案經高雄縣政府警察局岡山分局報請臺灣高雄地方法院檢察署檢察官偵查起訴。
    理  由
一、訊據被告固不否認於右揭時地，因不願隨同警察前去派出所，而說出「幹你娘」
    等語，惟矢口否認有何妨害公務、侮辱之犯行，辯稱：伊沒有搶警槍，只有與警
    察拉扯，連槍都沒碰到，且係因情緒激動才說髒話云云。惟查：
（一）證人楊耀鈞於偵訊時證稱：「那天我從外面回去看見報紙燒起來，報紙是在客
      廳燒起來的，旁邊有煙灰缸，我伯父丁○○於沙發上睡覺，可能是菸蒂引燃報
    紙，我就馬上把我伯父叫起來，他叫我拿掃把打火，我因會緊張，所以去拿滅
      火器滅火，結果整個房子都是乾粉，我們正要清理時，丙○○及楊歐美雲剛好
      回來，看到很生氣，就去報警」等語，及證人甲○○於本院證稱：「我們據報
      說有人家裡被被告縱火，我們前往該處處理時，有人說被告已經跑到他妹妹家
      去了，我們就前往大昌路五七號要請被告到派出所說明，是被告父親陳述說他
      兒子放火，我們是要請被告到派出所說明」等語，互核一致，足認警員甲○○
      、乙○○據報被告放火，因調查犯罪嫌疑人犯罪情形及蒐集證據之必要，到場
      通知涉嫌公共危險罪之犯罪嫌疑人即被告，協同至派出所接受詢問，乃屬公務
      員依法執行職務之際，合先敘明。
（二）被告於警詢時供稱：「我自己認為我是不小心引燃報紙，為什麼父親會報警抓
      我，我一時想不開，才會搶警槍要傷害我自己，但警方制止，並有罵警方髒話
      」等語，核與證人丙○○於警詢時證稱：「警方到達時，請丁○○到案說明，
      丁○○拒絕配合，並大叫打死我，起身搶奪警員配搶，現場與警員發生扭打」
      等語，及證人乙○○於本院證稱：「我們去被告妹妹家後，我們表明身分請被
      告到派出所，被告當時情緒激動，突然起身罵三字經，也說要死，就來搶我的
      配槍‧‧‧但沒有搶走，後來就發生扭打」等語，大致相符，復有證人甲○○
      報告前揭案發情節之偵查報告一紙附卷可稽，足認被告確有不願配合警員前往
      派出所接受詢問，乃以「幹你娘」等語辱罵執行職務之警員，並企圖拿取警員
      乙○○之配搶自殘之行為。雖證人丙○○於偵訊及本院訊問時，翻異前詞，改
      稱：沒有看到被告搶配搶云云。惟查，證人丙○○前後供述不一，已有可疑外
      ，惟案重初供，且衡情，證人丙○○與被告乃父子關係，其於案發後迄今數月
      ，幾經思索再為前揭證述，恐有刻意迴護被告之嫌，是本院認證人丙○○於警
      詢中所為證述，顯然較少考量利弊得失，所供應較事後翻異之詞為可採，其於
      本院及偵查中之證述，尚難據為對被告有利之認定。
（三）至被告辯稱伊因情緒激動，始罵髒話，並無故意云云。按台語「幹你娘」等語
      ，乃係辱罵人之穢語，依一般社會通念，足以貶損人之人格尊嚴，被告依其日
      常生活經驗，自無不知之理。查被告於本院自承稱：「警察有去請我去派出所
      協助調查，我有說火是我抽煙引起的，所以我不願與警察去派出所，警察要抓
      我去，我與警察發生拉扯」等語，可認被告與警員發生爭執、拉扯間口出「幹
      你娘」等語，係針對警員甲○○、乙○○，且欲藉此羞辱警員並妨害其等執行
      通知到場接受詢問之職務，所為亦足以貶損甲○○、乙○○之人格尊嚴，是被
      告應具有對依法執行職務之公務員侮辱之故意，至為明顯。被告上開所辯，顯
      係卸責之詞，不足採信。
二、按刑法第一百三十五條第一項之妨害公務罪，以行為人對於公務員依法執行職務
    時，施以強暴、脅迫，即屬當之；所稱『強暴』，係指一切有形力即物理力之行
    使而言，不問其係對人或對物為之均包括在內，最高法院著有八十二年度臺上字
    第六０八號判決可資參照。故核被告丁○○明知警察為公務員，且正依法執行職
    務，竟企圖拿取警用配槍，經制止，仍對警員施強暴之行為，係犯刑法第一百三
    十五條第一項之妨害公務罪。又被告於警察依法執行職務時，對渠等當場以「幹
    你娘」等語侮辱之行為，係犯刑法第一百四十條第一項之於公務員依法執行職務
    時當場侮辱罪；按刑法第一百四十條之侮辱公務員罪，屬妨害國家公務之執行，
    為侵害國家法益，並非侵害個人法益之犯罪，是被告對公務員即警員二人依法執
    行職務時，當場侮辱，仍屬單純一罪（參照最高法院八十五年度台非字第二三八
    號判決）。被告所犯上開二罪間，犯意個別、行為互異，應分論併罰。公訴人雖
    漏未援引刑法第一百四十條之侮辱公務員罪，然此部分事實業於犯罪事實欄中提
    及，應認業經起訴，本院自得併予審理。爰審酌被告對於執行公務之警員以三字
    經辱罵，並企圖拿取警用配槍，乃未對合法正當行使國家公權力之警員予以尊重
    ，惡性非輕，惟念其因一時情急失慮，始有上述犯行，及其犯後坦承部分犯行等
    一切情狀，量處如主文所示之刑，及定其應執行之刑，並均諭知易科罰金之折算
    標準。
據上論斷，應依刑事訴訟法第二百九十九條第一項前段，刑法第一百四十條第一項、
第一百三十五條第一項、第四十一條第一項、第五十一條第六款，罰金罰鍰提高標準
條例第一條前段、第二條判決如主文。
本案經檢察官何景東到庭執行職務
中      華      民      國    九十二    年      三      月      五      日
                                    臺灣高雄地方法院刑事第二庭
                                        審判長法  官  莊崑山
  法  官  葉啟洲
                                              法  官  曾鴻文
右正本證明與原本無異。
如不服本判決，應於判決送達後十日內，向本院提出上訴狀。
                                              書記官    王高山
中    華    民    國      九十二      年      三      月      六      日
附錄：
刑法第一百四十條第一項：
於公務員依法執行職務時當場侮辱或對於其依法執行之職務公然侮辱者，處六月以下
有期徒刑、拘役或一百元以下罰金。
刑法第一百三十五條第一項：
對於公務員依法執行職務時，施強暴脅迫者，處三年以下有期徒刑、拘役或三百元以
下罰金。
處三年以上、十年以下有期徒刑。


司法院資訊處製作；財團法人民間司法改革基金會備份。
